【裁判字號】    94,訴,163
【裁判日期】    950414
【裁判案由】    槍砲彈藥刀械管制
【裁判全文】
臺灣板橋地方法院刑事判決               94年度訴字第163號
公  訴  人  臺灣板橋地方法院檢察署檢察官
被      告  甲○○
                    （現另案於臺灣臺南監獄執行中）
選任辯護人  游勝韃律師
上列被告因違反槍砲彈藥刀械管制等案件，經檢察官提起公訴（
93年度偵緝字第1476 號），本院判決如下：
    主  文
甲○○未經許可，持有可發射子彈具有殺傷力之改造槍枝，累犯
，處有期徒刑壹年陸月，併科罰金新臺幣伍萬元，罰金如易服勞
役，以銀元佰元即新臺幣玖佰元折算壹日。扣案之仿FN廠半自
動手槍製造之金屬玩具手槍，換裝土造金屬槍管改造而成之改造
槍枝壹支（槍枝管制編號：0000000000，含彈匣壹個），及具殺
傷力之土造子彈貳顆，均沒收。
    事  實
一、甲○○前於民國89年間因贓物案件，經本院於89年12月1 日
    以89年度易字第3983號判決判處有期徒刑4 月，如易科罰金
    以銀元300 元折算1 日，緩刑3 年，於90年1 月8 日確定；
    嗣因於緩刑期間內犯後述違反毒品危害防制條例案件，經本
    院於同年11月30日以90年度撤緩字第145 號撤銷緩刑宣告，
    而於91年4 月27日執行完畢。又於90年間因違反毒品危害防
    制條例等案件，經本院於90年7 月19日以90年度易字第1129
    號判決，其中施用毒品部分判處有期徒刑6 月，持有毒品部
    分判處有期徒刑3 月，如易科罰金均以銀元300 元折算1 日
    ，合併執行有期徒刑8 月，如易科罰金以銀元300 元折算1
    日，於同年8 月27日確定，而於92年2 月17日累進縮刑期滿
    執行完畢。詎不知悔改，明知具有殺傷力之槍枝及子彈，分
    別係屬槍砲彈藥刀械管制條例第4 條第1 項第1 款及第2 款
    之槍砲及彈藥，非經主管機關許可不得持有之，竟基於持有
    槍、彈之犯意，於民國93年4 月15日，在臺北縣板橋市○○
    ○路某電動玩具店內，自姓名年籍不詳綽號「老鼠」之成年
    男子收受仿FN廠半自動手槍製造之金屬玩具手槍，換裝土造
    金屬槍管改造而成，機械性能良好，可擊發適用子彈，具有
    殺傷力之改造手槍乙支（槍枝管制編號：0000000000，含彈
    匣乙個），及具有殺傷力之子彈3 顆（其中1 顆經內政部警
    政署刑事警察局試射擊發，而不具子彈之功能），不具殺傷
    力之子彈1 顆，旋將之放置於臺北縣板橋市○○路○ 段14之
    2 號3 樓，而無故持有之。嗣於93年4 月15日17時許，在上
    址為警查獲，並扣得上開槍枝1 支及子彈4 顆。
二、案經臺北縣政府警察局樹林分局報請臺灣板橋地方法院檢察
    署檢察官偵查起訴。
    理  由
一、訊據被告甲○○對於上揭時、地，自綽號「老鼠」之成年男
    子處，取得上開槍枝及子彈之事實供認不諱，惟辯稱：扣案
    之槍枝並無殺傷力云云。然查，扣案之上開改造槍枝1 支及
    子彈4 顆，經送請內政部警政署刑事警察局以性能檢驗法、
    試射法鑑定，其結果稱：「送鑑改造模型槍1 支，認係仿FN
    廠半自動手槍製造之金屬玩具手槍，換裝土造金屬槍管改造
    而成之改造手槍，機械性能良好，可擊發同案送鑑子彈，認
    具有殺傷力。送鑑子彈4 顆，其中3 顆，認均係土造子彈（
    內具直徑約8.0mm 之土造金屬彈頭），經採樣1 顆試射，可
    擊發，認具殺傷力，餘1 顆，經檢視其底火皿部分具凹陷情
    形，復經實際試射，無法擊發，認不具殺傷力。」，此有該
    局所出具93年5 月3 日刑鑑字第0000000000號槍彈鑑定書乙
    份可佐（93年度偵字第7554號偵查卷第77至80頁），又本件
    依被告聲請送請中央警察大學以實際試射法鑑定，函覆稱：
    「送鑑槍枝機械功能正常，由槍枝材質和結構研判可擊發適
    用子彈，且可承受遠高於塑膠材質或低強度金屬材質槍枝所
    能承受之膛壓，但略低於原廠槍枝所能承受之膛壓，且上膛
    後槍機與槍管無法完全閉鎖，射擊時可能產生危險，故未進
    行全彈試射，未經試射無法研判是否具備殺傷力。」，有該
    大學94年8 月15日校鑑科字第0940001728號函可憑，嗣本院
    再依被告聲請送請內政部警政署刑事警察局以機械手臂進行
    遙控試射鑑定，該局函覆稱：「一送鑑改造模型槍1 支經以
    土製子彈實際試射結果，測得發射物（直徑7.8 、重3.47彈
    頭）發射速度為81公尺/ 秒，計算發射物動能為11.38 焦耳
    ，換算發射物單位面積動能為23.82 焦耳/ 平方公分。二殺
    傷力之相關數據：(一)美國軍醫總署定義：彈丸撞擊動能達58
    呎磅（約為78.6焦耳），則足以使人喪失戰鬥能力。(二)本局
    對活豬作射擊測試結果，彈丸單位面積動能達24焦耳/ 平方
    公分，則足以穿入豬隻皮肉層。(三)依日本科學警察研究所之
    研究結果，彈丸單位面積動能達20焦耳/ 平方公分則足以穿
    入人體皮肉層。」等語，有該局94年10月11日刑鑑字第0940
    143984號函1 紙可憑。依中央警察大學及內政部警政署刑事
    警察局93年5 月3 日刑鑑字第0000000000號槍彈鑑定書，均
    認定扣案槍枝機械功能正常，由槍枝材質和結構研判可擊發
    適用子彈，而上開第0000000000號鑑定書並認定扣案槍枝具
    有殺傷力，另參以本件槍枝既經以土製子彈實際試射結果，
    測得發射物單位面積動能為23.82 焦耳/ 平方公分，而依日
    本科學警察研究所之研究結果，彈丸單位面積動能達20焦耳
    / 平方公分則足以穿入人體皮肉層，足徵本件扣案槍枝應具
    殺傷力無疑。被告辯稱：扣案槍枝並無殺傷力云云，顯屬事
    後卸責之詞，不足採信。綜上，本案事證明確，被告上開犯
    行已臻明確，應予依法論科。
二、按被告行為後，槍砲彈藥刀械管制條例於94年1 月26日修正
    公布部分條文，於同年月28日生效，修正前該法第11條第4
    項規定為「未經許可，持有、寄藏或意圖販賣而陳列第1 項
    所列槍砲者（同法第4 條第1 項第1 款所稱其他可發射金屬
    或子彈具有殺傷力之各式槍砲），處1 年以上7 年以下有期
    徒刑，併科新臺幣700 萬元以下罰金。」，修正後該法刪除
    第11條之規定，於第8 條第1 項至第5 項所列槍枝種類，增
    列同法第4 條第1 項第1 款所定其他可發射金屬或子彈具有
    殺傷力之各式槍砲，並將第8 條第4 項修正為：「未經許可
    ，持有、寄藏或意圖販賣而陳列第1 項所列槍枝者（鋼筆槍
    、瓦斯槍、麻醉槍、獵槍、空氣槍或第4 條第1 項第1 款所
    定其他可發射金屬或子彈具有殺傷力之各式槍砲），處3 年
    以上10年以下有期徒刑，併科新臺幣700 萬元以下罰金。」
    。經比較行為時法及裁判時法之結果，以適用行為時法較有
    利於行為人，依刑法第2 條第1 項但書之規定，本件應適用
    行為時法即修正前槍砲彈藥刀械管制條例第11條第4 項之規
    定處斷。至於持有子彈部分，因槍砲彈藥刀械管制條例第12
    條第4 項未經修正，則應適用裁判時之新法。次按可發射金
    屬或子彈具有殺傷力之改造槍枝及可供該槍枝使用具有殺傷
    力之子彈分別係槍砲槍藥刀械管制條例第4 條第1 項第1 、
    2 款所列之槍枝及子彈，依同條例第5 條之規定，非經中央
    主管機關許可，均不得持有。被告甲○○未經許可，持有可
    發射子彈具有殺傷力之改造槍枝1 枝及子彈3 顆，核其所為
    ，係犯修正前槍砲彈藥刀械管制條例第11條第4 項未經許可
    持有可發射子彈具殺傷力之槍枝罪及修正後同條例第12條第
    4 項未經許可持有子彈罪。至公訴人雖認被告持有改造槍枝
    之犯行，涉犯修正前同條例第10條第4 項未經許可持有改造
    模型槍之罪部分，惟按修正前槍砲彈藥刀械管制條例第10條
    所指之「模型槍」，係指原設計非供殺敵、獵物，而使用特
    殊（空包）子彈，可供田徑比賽起始信號或供以嚇退野獸或
    供射擊訓練（因具後作力，可模擬真槍，以磨練射手持槍之
    穩定性）等用途之金屬材質「槍枝」，非一般廠商為供觀賞
    或作樣品所製造之各類「槍枝模型」，亦非為市售之各類「
    玩具槍」；「改造模型槍」則係指由產製槍械合法廠商製造
    之不具發射功能制式槍枝模型，經加工改造或得輕易改裝或
    加裝而具有發射功能及殺傷力之槍枝。而修正前同條例第11
    條之「其他可發射金屬或子彈具有殺傷力之各式槍枝」，係
    指改造模型槍以外經製造、改造具殺傷力之其他槍枝（以玩
    具槍改造並具殺傷力者，亦屬之），有內政部警政署85年12
    月13日85警署保字第91702 號函、及85年12月11日85警署保
    字第88244 號函、85年12月27日刑鑑字第78019 號函可資參
    照。而本案扣案之槍枝（槍枝管制編號0000000000號），依
    上開內政部警政署刑事警察局鑑驗之結果，認係以仿FN廠半
    自動手槍製造之玩具手槍換裝土造金屬槍管改造而成之改造
    手槍，機械性能良好，可擊發適用子彈，具殺傷力，自屬於
    修正前槍砲彈藥刀械管制條例第11條之「其他可發射金屬或
    子彈具有殺傷力之各式槍枝」，而非修正前同條例第10條規
    定之「改造模型槍」，是公訴人認被告係犯修正前同條例第
    10條第4 項之未經許可持有改造模型槍罪，尚有未洽，起訴
    法條應予變更。又被告同時自綽號「老鼠」之成年男子處收
    受上開具殺傷力之改造手槍1 支及子彈3 顆而持有之，係以
    一持有行為而同時觸犯上開2 罪名，為想像競合犯，應依刑
    法第55條規定，從1 重之未經許可持有可發射子彈具有殺傷
    力之槍枝罪處斷。又被告有犯罪事實欄所記載之犯罪科刑紀
    錄，有臺灣高等法院被告前案紀錄表1 紙在卷可按，於5年
    內再犯本件之罪，應論以累犯，並加重其刑。爰審酌被告無
    視法律之禁止，於此社會治安日益惡化之際，猶持有上開具
    殺傷力之改造槍枝及子彈，危害社會治安甚鉅，並兼衡其素
    行情形，有台灣高等法院被告全國前案紀錄表存卷可稽，及
    其犯罪之動機、目的、手段、智識程度（國中）、犯罪後坦
    承犯行態度良好等一切情狀，量處如主文所示之刑，並就罰
    金部分諭知易服勞役之折算標準，以示懲儆。
三、扣案之上開仿FN廠半自動手槍製造之金屬玩具手槍，換裝土
    造金屬槍管改造而成之改造手槍1 支（槍枝管制編號：0000
    000000，含彈匣1 個），及具殺傷力之土造子彈2 顆，均屬
    違禁物，有上開內政部警政署刑事警察局所出具94年3 月21
    日刑鑑字第0940000182號槍彈鑑定書1 份在卷可參，應依刑
    法第38條第1 項第1 款之規定，宣告沒收之。至於內政部警
    政署刑事警察局為鑑定而採樣試射之1 顆土造子彈，既經鑑
    驗試射擊發已不具子彈之功能，已如前述，與扣案不具殺傷
    力之子彈1 顆，均非屬違禁物，無從併予宣告沒收，附此敘
    明。
四、至被告於93年7 月14日，在臺北縣板橋市○○○路附近某處
    ，向真實姓名年籍不詳綽號「阿猴」之成年男子，以新臺幣
    2 萬元之價格，購得子彈、玩具手槍、彈殼、彈頭、槍管、
    建築工業用彈、玩具底火帽、火藥等物品1 批，其中有具有
    殺傷力之改造子彈3 顆，嗣於93年7 月16日下午6 時20分許
    ，在臺北縣板橋市○○路○ 段20巷6 弄1 號3 樓內為警查獲
    之犯罪事實部分（本院93年度訴字第2234號被告違反槍砲彈
    藥刀械管制條例案件），因距離本案有3 個月，且該案被告
    主要係購買槍砲、彈藥之主要組成零件，其中包含3 顆子彈
    ，另本案乃自綽號「老鼠」之成年男子處，收受具殺傷力之
    槍枝1 支及子彈3 顆，二案持有子彈之來源不同，及未經許
    可持有子彈之地點亦不相同，因認上開案件與本案並無連續
    犯裁判上一罪之關係，附此敘明。
據上論斷，應依刑事訴訟法第299 條第1 項前段、第300 條，修
正前槍砲彈藥刀械管制條例第11條第4 項、修正後第12條第4 項
，刑法第11條前段、第2 條第1 項、第55條、第47條、第42條第
2項 、第38條第1 項第1 款，罰金罰鍰提高標準條例第2 條，現
行法規所定貨幣單位折算新台幣條例第2 條，判決如主文。
本案經檢察官張慶林到庭執行職務。
中    華    民    國    95    年    4     月    14    日
                  刑事第十二庭  審判長法  官  高玉舜
                                      法  官  陳靜茹
                                      法  官  吳幸娥
以上正本證明與原本無異
如不服本判決應於送達後10日內向本院提出上訴狀
                                      書記官  洪惠玲
中    華    民    國    95    年    4     月    14    日
附錄本案論罪科刑法條全文：
修正前槍砲彈藥刀械管制條例第11條
未經許可，製造、販賣或運輸第4 條第1 項第1 款所稱其他可發
射金屬或子彈具有殺傷力之各式槍砲者，處5 年以上有期徒刑，
併科新臺幣1000萬元以下罰金。
未經許可，轉讓、出租或出借前項所列槍砲者，處3 年以上10年
以下有期徒刑，併科新臺幣700萬元以下罰金。
意圖供自己或他人犯罪之用，而犯前2 項之罪者，處無期徒刑或
7年以上有期徒刑，併科新臺幣1000萬元以下罰金。
未經許可，持有、寄藏或意圖販賣而陳列第1 項所列槍砲者，處
1 年以上7 年以下有期徒刑，併科新臺幣700萬元以下罰金。
第1項至第3項之未遂犯罰之。
修正後槍砲彈藥刀械管制條例第12條
未經許可，製造、販賣或運輸子彈者，處1 年以上7 年以下有期
徒刑，併科新台幣500 萬元以下罰金。
未經許可，轉讓、出租或出借子彈者，處6 月以上5 年以下有期
徒刑，併科新台幣300 萬元以下罰金。
意圖供自己或他人犯罪之用，而犯前二項之罪者，處3 年以上10
年以下有期徒刑，併科新台幣700 萬元以下罰金。
未經許可，持有、寄藏或意圖販賣而陳列子彈者，處5 年以下有
期徒刑，併科新台幣300 萬元以下罰金。
第 1 項至第 3 項之未遂犯罰之。


司法院資訊處製作；財團法人民間司法改革基金會備份。
